臺灣高雄地方法院交通事件裁定　　　　 95年度交聲字第971號
原處分機關　高雄市政府
異　議　人　乙○○
上列受處分人因違反道路交通管理處罰條例案件，對於高雄市交
通事件裁決中心95年8 月4 日所為之處分（原處分：高市警交字
第B00000000 號），聲明異議，本院裁定如下：
    主  文
異議駁回。
    理  由
一、原處分機關處分理由略以：異議人即受處分人乙○○所有ZI
    Z-952 號輕型機車，於民國94年12月1 日下午1 時42分，行
    經高雄市○○路與重清路，有燈光號誌管制之交岔路口時，
    闖越紅燈，並拒絕停車接受稽查而加速逃逸，為高雄市政府
    警察局警員開單逕行舉發，因而違反道路交通管理處罰條例
    第53條第1 項、第60條第1 項規定，裁處罰鍰新臺幣（下同
    ）4,800 元。
二、異議理由略以：異議人未曾於上揭時間，行經高雄市○○路
    與重清路口，當然也未有警員攔車之情，故異議人不服原處
    分，乃依法提起本件異議。
三、按行政罰法第5 條規定：「行為後法律或自治條例有變更者
    ，適用行政機關最初裁處時之法律或自治條例。但裁處前之
    法律或自治條例有利於受處罰者，適用最有利於受處罰者之
    規定」。查受處分人行為後，道路交通管理處罰條例於民國
    94年12月28日修正經總統公布，其中同條例修正後第53條、
    第60條依行政院令自95年7 月1 日起施行。而修正前同條例
    第53條第1 款規定：「汽車駕駛人，行經有燈光號誌管制之
    交岔路口闖紅燈者，處新台幣1,800 元以上5,400 元以下罰
    鍰；同條例第60條第1 項規定：「汽車駕駛人駕駛汽車有違
    反本條例之行為，經交通勤務警察或依法令執行交通稽查任
    務人員制止時，不聽制止或拒絕停車接受稽查而逃逸者，除
    按各該規定處罰外，處新台幣3000元以上6000元以下罰鍰」
    ；新法施行後，上開規定僅第53條增加第2 項規定，第60條
    則於第2 項為文字更動，與修正前規定之實質內容均無不同
    ，是均無修正前之規定有利於行為人之情形，本件爰依前揭
    原則，適用裁處時即修正後之法律，合先敘明。
四、又按汽車駕駛人闖紅燈或有不服指揮稽查而逃逸之行為，當
    場不能或不宜攔截製單舉發者，得對汽車所有人逕行舉發；
    前項逕行舉發，應記明車輛牌照號碼、車型等可資辨明之資
    料，以汽車所有人為被通知人製單舉發，道路交通管理處罰
    條例第7 條之2 第1 項第1 款、第4 款、第4 項定有明文。
    又依同條例第85條規定：「本條例之處罰，受舉發違反道路
    交通管理事件之受處罰人，認為受舉發之違規行為應歸責他
    人者，應於舉發違反道路交通管理事件通知單應到案日期前
    ，檢附相關證據及應歸責人相關證明文件，向處罰機關告知
    應歸責人，處罰機關應即另行通知應歸責人到案依法處理。
    逾期未依規定辦理者，仍依本條例各該違反條款規定處罰」
    。是交通違規案件於汽車所有人與使用人不同時，固應以實
    際違規駕駛人為處罰對象。惟車輛所有人對於登記於其名下
    之車輛，本應善盡妥善管領之責任，俾便車籍行政管理之統
    一性及正確性，避免汽車所有人任意將車輛出借或棄置，藉
    以規避、脫免相關處罰而設，故倘該車輛確有違規事實，汽
    車所有人既未於期限內告知實際駕駛人即應歸責人，自不能
    因此免除其應負之責。
五、證人即舉發本件違規事件之警員甲○○到庭證稱：當時我站
    在高雄市○○路與重清路口南下約30公尺處，離該交岔路口
    紅綠燈約30公尺，自由路南北向交通號誌變為紅燈大約10秒
    左右，異議人機車由右後側超越前方所停機車闖越紅燈，我
    見狀走到快慢車道鳴笛向他攔截，他以蛇行方式偏向內線快
    車道逃逸，我當時就記下機車號碼為ZIZ-952 號輕型機車等
    語（見本院96年1 月19日調查筆錄所載）。而依卷附舉發違
    反道路交通管理事件通知單所載，本件道路交通違規時間係
    在94年12月1 日下午1 時42分，衡情該時日間光線應為充足
    ，是證人甲○○在日間光線良好之情形下，近距離記憶違規
    機車之車號，且因其身為執行交通勤務專業警察人員，平時
    應有多次處理類似情形之經驗，應不致發生誤認及誤記之危
    險。另佐以證人與異議人素不相識，並無怨隙，衡情亦無設
    詞攀誣之可能，足認證人前開證述，應堪採信。則本件異議
    人所有上開機車確有如上交通違規之事實，應屬無疑。
六、異議人辯稱其未於上開時間騎車行經前述地點乙節，縱令屬
    實，因其機車既無失竊之情形，衡情當日騎乘該機車行經上
    開地點之人，如確非異議人本人，亦必係經其同意使用該車
    之人，異議人理應知悉其確實身份，惟異議人於申訴時，並
    未表明係第三人使用其機車並將該違規駕駛人之姓名、身分
    證統一編號及住址告知原處分機關，以供原處分機關另依法
    處罰該違規駕駛人，揆諸前揭道路交通管理處罰條例第85條
    規定，自屬可歸責於異議人，從而原處分機關處罰該機車所
    有人即異議人，於法並無不合。至異議人另於交通違規陳述
    單及查詢單上記載：其僅於上開時間行經高雄市○○路與民
    族路口時，左轉往楠梓方向行進時，遭交警攔截開立罰單，
    其因趕時間未於罰單上簽名，故認本件交通違規舉發事實有
    誤一節，因異議人後於本院調查中陳稱已將該件交通違規罰
    金繳交完畢，惟經本院向高雄市政府交通局函詢結果，異議
    人上開機車，於94年間僅有本件於高雄市○○路與重清路口
    闖越紅燈及拒絕停車接受稽查一案，有高雄市政府交通局96
    年2 月2 日高市交裁字第960004455 號函文1 紙存卷可參，
    足認異議人所辯本件舉發事實有誤云云，亦非實在，自難資
    為對其有利之認定，附此敘明。
七、綜上所述，本件異議人機車確有如上之交通違規行為，原處
    分機關依前揭道路交通管理處罰條例第53條第1 項、第60條
    第1 項規定予以裁處異議人罰鍰4,800 元，並依同條例第63
    條第1 項第1 款、第3 款（裁決書漏引該條第1 款、第3 款
    規定）併予記違規點數4 點，於法即無不當，應予維持。異
    議人徒以前揭情詞置辯，不足採信。本件異議為無理由，應
    予駁回。
據上論斷，應依道路交通案件處理法第19條，裁定如主文
中　　華　　民　　國　　96　　年　　3 　　月　　23　　日
                      交通法庭  法　官  黃宗揚
以上正本證明與原本無異。
如不服本裁定應於送達後5日內向本院提出抗告狀。
中　　華　　民　　國　　96　　年　　3 　　月　　23　　日
                                書記官  王壹理
